【裁判字號】    98,上訴,1121
【裁判日期】    980605
【裁判案由】    殺人未遂等
【裁判全文】
臺灣高等法院刑事判決                98年度上訴字第1121號
上  訴  人  臺灣宜蘭地方法院檢察署檢察官
上  訴  人
即  被  告  乙○○
選任辯護人  錢裕國律師
上  訴  人
即  被  告  丙○○
上列二人共同
選任辯護人  王雅慧律師
上列上訴人因被告等殺人未遂等案件，不服臺灣宜蘭地方法院97
年度訴字第157號，中華民國98年1月9日第一審判決（起訴案號
：臺灣宜蘭地方法院檢察署97年度偵字第877號），提起上訴，
本院判決如下：
    主  文
原判決撤銷。
乙○○共同犯剝奪他人行動自由罪，累犯，處有期徒刑陸月；又
共同犯非法持有手槍罪，累犯，處有期徒刑伍年陸月，併科罰金
新台幣拾萬元，罰金如易服勞役，以新台幣壹仟元折算壹日，附
表所示之物沒收；又共同犯恐嚇危害安全罪，累犯，處有期徒刑
陸月，附表所示之物沒收；又共同犯重傷未遂罪，累犯，處有期
徒刑伍年，附表所示之物沒收；又犯攜帶兇器強盜罪，累犯，處
有期徒刑柒年陸月，附表所示之物沒收。應執行有期徒刑拾年
，併科罰金新台幣拾萬元，罰金如易服勞役，以新台幣壹仟元折
算壹日，附表所示之物沒收。
丙○○共同犯剝奪他人行動自由罪，處有期徒刑伍月；又共同犯
非法持有手槍罪，處有期徒刑伍年貳月，併科罰金新台幣捌萬元
，罰金如易服勞役，以新台幣壹仟元折算壹日，附表所示之物沒
收；又共同犯恐嚇危害安全罪，處有期徒刑伍月，附表所示之物
沒收。又共同犯重傷未遂罪，處有期徒刑參年，附表所示之物沒
收。應執行有期徒刑捌年陸月，併科罰金新台幣拾萬元，罰金如
易服勞役，以新台幣壹仟元折算壹日，附表所示之物沒收。
    事  實
一、乙○○前因懲治盜匪條例、妨害自由案件，經本院以84年度
    上訴字第1992號各判處有期徒刑5年10月、10月確定；另因
    殺人未遂案件，經本院以86年度重上更四字第184號判處有
    期徒刑3年6月確定；另因妨害自由案件，經本院以84年度上
    訴第518號刑事判決判處有期徒刑5月確定。並經本院以87年
    度聲字第380號定應執行刑有期徒刑9年10月，於民國88年9
    月4日假釋出監，於92年9月10日假釋期滿，以已執行論。
二、乙○○因懷疑己○○與黃鳳渟等設局詐賭，而懷恨在心，遂
    與其弟丙○○及姓名年籍不詳綽號「世雄」、「仲勳」之成
    年男子，基於妨害自由之犯意聯絡，於97年2月9日晚間7時
    30分許，由丙○○駕駛車牌號碼1328-TN號自用小客車前往
    宜蘭縣頭城鎮○○路97巷7號前，委由不知情之劉敏正撥打
    電話通知己○○至上開處所後，由乙○○持不能證明具有殺
    傷力之手槍1枝，及「世雄」、「仲勳」中之1人亦持不能證
    明具有殺傷力之手槍1枝，強押己○○上車，以此強暴之方
    式，剝奪己○○之行動自由，並毆打之，且將己○○載往臺
    北市某廟壇，於抵達上開廟壇後，乙○○、丙○○、「世雄
    」、「仲勳」即下車強押己○○進入該廟壇內，又加以毆打
    ，強迫己○○簽立其與黃鳳渟設局詐賭之紙條後，己○○胸
    部受有鈍傷紅腫。於同日晚間12時許，將己○○載回宜蘭縣
    頭城鎮頂埔地區釋放。
三、乙○○於96年10、11月間，在臺北市○○街龍安公園內，以
    新台幣（下同）30萬元，向姓名年籍不詳綽號「雙林」之成
    年男子，購入具殺傷力制式半自動手槍（捷克CZ廠85型，槍
    號D9950，口徑9mm，槍枝管制編號：0000000000號）及子彈
    10顆後，而未經許可持有上開制式半自動手槍及子彈。嗣因
    乙○○與黃鳳渟間有前述賭債糾紛，為尋找黃鳳渟解決賭債
    糾紛，丙○○明知上開情事，竟與乙○○基於持有前開制式
    半自動手槍、子彈之犯意，共同持有上開手槍、子彈，而至
    宜蘭地區。遂於97年2月15日下午6時許，由丙○○駕駛車牌
    號碼1328-TN號自用小客車搭載乙○○，前往黃鳳渟之母丁○○○於宜蘭縣礁溪鄉○○路○段37巷16號住處。二人到達
    後，丁○○○應門，因黃鳳渟不在該處，乙○○、丙○○竟
    基於恐嚇之犯意聯絡，由乙○○持前開手槍在丁○○○面前
    比劃，恫稱：供出黃鳳渟之行蹤，否則要讓丁○○○及其家
    人好看云云，以此加害生命、身體之惡害，恐嚇丁○○○，
    致其心生畏懼，惟丁○○○不知，而無從回答。
四、乙○○、丙○○二人隨即乘原車，前往黃鳳渟之兄戊○○於
    宜蘭縣礁溪鄉○○○路99之6號住處，欲尋找黃鳳渟，未果
    ，但見戊○○出來，乙○○即在前拉戊○○，丙○○在後推
    ，欲強押戊○○上車。戊○○不從（此部份妨害自由未遂，
    已起訴，惟原審未予裁判，本院亦不得裁判，惟為敘事，以
    明來由起見，仍予記載），乙○○與丙○○二人竟另基於重
    傷害之犯意連絡，推由乙○○持手槍朝戊○○之兩手及腿部
    、臀部射擊5槍，丙○○則在旁觀看，戊○○隨即不支倒地
    。乙○○、丙○○而後離去。惟乙○○復返回，另基於意圖
    為自己不法所有之意思，再持槍朝戊○○腿部、臀部射擊3
    槍，至使戊○○因傷重而不能抗拒，自戊○○所穿著之褲子
    右後口袋強行取走10萬元得手，隨後搭乘丙○○駕駛之上開
    車輛離去，戊○○因此受有右下背2處彈孔、右手掌前後各1
    貫穿彈孔、右前臂內側2處彈孔、左前臂內側1處彈孔、右大
    腿外側2處、內側1處彈孔、左大腿外側3處、內側1處彈孔等
    傷害，經緊急送醫後，幸未至重傷害之結果，惟現已右手第
    一掌指關節退化嚴重功能明顯受損，下肢槍傷後血管受損，
    肌肉傷害均已恢復，但功能卻又有明顯障礙，雖神經損傷已
    恢復，已存在永久之功能障礙。警方據報在現場地上扣得已
    擊發之上開子彈彈殼8顆、變形之彈頭2顆及由戊○○送醫後
    取出之完整彈頭1顆、彈頭碎片1顆。嗣警方於同年2月17日
    晚上11時20分許，接獲來電，自稱「乙○○」，指出作案手
    槍藏放於臺北市榮星花園。警方遂在榮星花園牌坊後方，查
    獲扣得上開手槍1把及子彈2顆。並於同年月19日晚上10時55
    分許，在臺北縣新莊市○○街9之3號拘獲丙○○，另又於同
    年3月21日下午4時30分許，在臺北市○○區○○街39巷口處
    ，拘獲乙○○。
五、案經宜蘭縣政府警察局礁溪分局報請臺灣宜蘭地方法院檢察
    署檢察官偵查起訴。
    理  由
壹、證據能力：被告乙○○之辯護人辯稱：戊○○於偵訊所提單
    據，均無製作人簽名或蓋章，無證據能力乙節，按文書當有
    足以辨識其製作者，方足以擔保其證據能力，是此部份所辯
    ，尚非無據。至於其餘後引證據之證據能力，被告及辯護人
    對其等之證據能力，均不爭執（本院卷第72頁背面），且觀
    其製作取得情形，並無違法或不當之情況，依刑事訴訟法第
    159條之5規定，均有證據能力。
貳、(1)上訴人即被告乙○○經傳未到，惟據其於原審稱：97年2
    月9日晚間，由丙○○駕駛汽車，在劉敏正住處將己○○帶
    至臺北市某廟壇內，己○○簽立其與黃鳳渟設局詐賭之紙條
    。97年2月15日，攜帶前向綽號「雙林」男子購入之制式手
    槍、子彈，與被告丙○○先至丁○○○住處，再同往戊○○
    住處，以前開手槍射擊戊○○等情不諱，惟否認有妨害自由
    、恐嚇、重傷害、強盜等犯行，並辯稱：沒有打己○○，跟
    己○○說詐賭的事情，是己○○自己要簽自白書，因為詐賭
    的事情，己○○只分到20萬元，黃鳳渟拿350萬元，所以己○○不平。與黃鳳渟是透過中間人陳長安談的結果，黃鳳渟
    退80萬元要給伊，約定於97年2月12日付。黃鳳渟沒有依約
    付款。2月15日叫丙○○開車，去黃鳳渟母親住處，黃鳳渟
    不在，就請黃鳳渟的弟弟轉達，要黃鳳渟出面解決80萬元的
    事情，沒有拿槍恐嚇丁○○○。之後去戊○○的住處，雙方
    講話口氣不好，發生口角有拉扯，伊掏出槍，戊○○上前搶
    槍，伊怕槍被奪，所以朝地上開槍，總共射擊8發，沒有搶
    戊○○的錢云云；(2)訊據上訴人即被告丙○○固不諱言：於
    97年2月9日駕駛車牌號碼1328-TN號自用小客車，搭載被告
    乙○○及己○○至臺北市某廟壇，及於97年2月15日駕駛自
    用小客車搭載被告乙○○先後至丁○○○、戊○○等處等情
    ，惟否認有妨害自由、恐嚇、持有制式手槍、子彈犯行，辯
    稱：以開計程車為業，生意不好，97年2月9日，哥哥乙○○
    請伊開車，不知乙○○與己○○在廟裡面發生什麼事情。97
    年2月15日乙○○說去黃鳳渟那邊拿錢，到黃鳳渟母親那邊
    ，未遇黃鳳渟，請黃鳳渟弟弟轉達還錢之事。後來乙○○就
    叫伊開車到戊○○的住處，乙○○先下車，在車上看到戊○○跟乙○○好像要打起來，就下車叫他們不要打架，後來聽
    到槍聲，乙○○叫伊趕快走，看到戊○○倒地時，才知道乙○○有攜帶槍云云。經查：
一、事實欄二部份：
（一）有關被告二人與綽號「世雄」、「仲勳」等人，於97 年2
      月9日晚間7時30分許，同乘由丙○○駕駛車牌號碼1328-T
      N號自用小客車，前往宜蘭縣頭城鎮○○路97巷7號前，委
      由不知情之劉敏正撥打電話通知己○○至上開處所後，由
      乙○○持不具有殺傷力之手槍1枝，及「世雄」、「仲勳
      」中之1人亦持不具有殺傷力之手槍1枝，強押己○○上車
      ，並毆打之，將己○○載往臺北市某廟壇，又毆打之，強
      迫己○○簽立其與黃鳳渟設局詐賭之紙條後，己○○胸部
      受有鈍傷紅腫。而於同日晚間12時許，將己○○釋放等情
      ，業據：被告乙○○稱：與丙○○、綽號「世雄」、「仲
      勳」等人，找茶米（按即己○○）寫自白書等語（警二卷
      第13頁，偵字第1227號卷第10-11頁，原審卷一第55頁）
      ，被告丙○○稱：開車載乙○○、綽號「世雄」、「仲勳
      等人找茶米，說詐賭的事，茶米有寫詐賭的紙等語（偵字
      第877號卷第31-32頁，第52-53頁，原審卷一第56頁），
      核與證人己○○於警詢、偵訊及原審證稱：97年2月9日下
      午綽號「敏豆」劉敏政打電話給我，叫我送茶葉去頭城頂
      埔，到的時候，乙○○和他的同事2人共3人，乙○○用槍
      押我，還有另外1個人也是持1把槍。不認識的人拿槍敲伊
      的後腦，乙○○把我推進車子，進入車內後，除了開車的
      丙○○外，其他3個人都有打，他們輪流用手及槍托打。
      後來到臺北某個廟，3個人把我押進去，開車的人後進來
      ，除了開車的人外，其餘3個人用手及槍托打我。乙○○
      拿單子給我抄，單子上寫有誰詐賭，乙○○拿槍押著，也
      有打，我不寫不行，寫完之後，就要求要回宜蘭，後來乙○○他們就送我回宜蘭，已經是12點左右等語（警二卷第
      47-49頁，偵字第1227號卷第26-27頁，原審卷一第133-13
      8頁），大致相符，並有己○○97年2月11日就診之杏和醫
      院診斷證明書在卷可佐（偵字第877號卷第27頁），且與
      證人劉敏正於警詢稱：乙○○表示要向己○○買茶葉，不
      知其電話，我就打電話幫忙聯絡等語（警二卷第77頁）亦
      相符合，堪為佐證，此部份事實，堪予認定。
（二）被告乙○○辯稱：己○○自願至臺北市某廟壇與簽立自白
      書乙節，為被害人己○○所否認。再者，衡情若被害人係
      自願，則當時應係平和，而無衝突，然被害人確受有傷害
      ，而被告乙○○竟稱：他自己受傷云云，顯違常情，不足
      採信，是被告乙○○此部份所辯，不足採。
（三）被告丙○○辯稱：不知情云云，然其於被害人己○○遭脅
      持之過程，始終在場，並親自駕駛汽車載送，足見被告丙○○自始即與被告乙○○有剝奪他人行動自由之犯意聯絡
      。則其空言辯稱不知情，顯不可採。
二、事實欄三部分：
（一）被告乙○○自承於96年10、11月間，向綽號「雙林」男子
      購入手槍及子彈10顆，而本件案發後，警方接獲自稱「乙○○」之人來電指作案手槍藏放於臺北市榮星花園，警方
      即於在榮星花園牌坊後方查獲扣得上開手槍1把及子彈2顆
      等情，有宜蘭縣警察局公務電話紀錄簿、臺北市政府警察
      局中山分局搜索扣押筆錄、扣押物品目錄表等件在卷可稽
      （警二卷第128至131頁）。該扣案手槍及子彈經送請內政
      部警政署刑事警察局鑑定後，認「送鑑手槍壹枝（槍枝管
      制編號0000000000，認係口徑9mm制式半自動手槍，為捷
      克CZ廠85型，槍號為D9950，槍管內具陸條右旋來復線，
      擊發功能正常，可供擊發同口徑制式子彈使用，認具殺傷
      力。」、「送鑑子彈貳顆。認均係口徑9mm制式子彈，均
      經試射，均可擊發，認均具殺傷力。」，有該局97年3月4
      日刑鑑字第0970026483號槍彈鑑定書附卷可參（偵字第87
      7號卷第67至69頁），此部份事實，堪予認定。
（二）有關被告乙○○、丙○○於97年2月15日至丁○○○住處
      其二人基於恐嚇之犯意聯絡，由被告乙○○持前開手槍在
      丁○○○面前比劃，恫稱：供出黃鳳渟之行蹤，否則要讓
      丁○○○及其家人好看云云等情，業據被告丙○○於偵訊
      稱：乙○○有拿槍出來等語（偵字第877號卷第9頁），證
      人丁○○○於警詢、偵訊及原審證稱：97年2月15日下午6
      時許，乙○○、丙○○到我家要找戊○○拿酒，開門後，
      乙○○跨入屋內，丙○○剛剛好在門前，1腳在門內，1腳
      在門外，進來後乙○○就拿槍比來比去，口出髒話，還說
      「這隻是那個」，外觀看起來就是槍，乙○○說要給我好
      看，給他們全家好看，本來要我走，但我說心臟不好，他
      們才離開等語（警一卷第45頁，偵字第1227號卷第25頁，
      原審卷一第139-143頁），核與證人庚○○於原審證稱：
      那天伊要下來吃飯，聽到拍門聲很大聲，媽媽丁○○○就
      去開門，乙○○說要找大哥戊○○，說要拿酒，乙○○對
      丁○○○說話及拿槍出來，之後站到我媽媽後面，乙○○
      罵三字經，說找不到人，就很難看，當時丙○○站在乙○○後方不到1步距離，雙手插在腰，乙○○罵完之後，2人
      就離開等語（原審卷一第144-145頁），大致相符，此部
      份事實，亦堪認定。
（三）至於被告乙○○辯稱：沒有拿槍恐嚇云云，被告丙○○辯
      稱：不知情云云，空言所辯，無證據可佐，均不足採。
三、事實欄四部分：
（一）有關被告乙○○、丙○○二人乘車，至戊○○住處，被告
      乙○○在前拉戊○○，被告丙○○在後推，欲強押戊○○
      上車。戊○○不從，被告乙○○持手槍朝戊○○之兩手及
      腿部、臀部射擊5槍，戊○○不支倒地。被告二人離去後
      ，被告乙○○復返回，另基於意圖為自己不法所有之意思
      ，再持槍朝戊○○腿部、臀部射擊3槍，至使戊○○因傷
      重而不能抗拒，自戊○○所穿著之褲子右後口袋強行取走
      10萬元，隨後搭乘被告丙○○駕駛之上開車輛離去，戊○○因此受有右下背2處彈孔、右手掌前後各1貫穿彈孔、右
      前臂內側2處彈孔、左前臂內側1處彈孔、右大腿外側2處
      、內側1處彈孔、左大腿外側3處、內側1處彈孔等傷害，
      經緊急送醫後，幸未至重傷害之結果等情，業據：
      證人戊○○於警詢、偵訊及原審證稱：我太太甲○○聽到
      狗吠聲音，開門查看，看到被告2人，以為是來買羊奶，
      開門讓他們進來，但他們沒有進來，就在門口說要找我，
      甲○○就叫我出來，出來以後，就被他們2人拖，乙○○
      說要帶我去找人，我說不知道，丙○○在後面推，沒有說
      什麼話，我扳住車子不願意跟他們前去，乙○○就開槍打
      ，先打右手1槍，然後左手2槍，接著我手放開，乙○○就
      打腿部及臀部4槍，倒下去的時候，臉部朝下趴在地上，
      乙○○本來走回去他的車子那裡，後來又掉頭回來打3槍
      ，是打在臀部及大腿。那幾天都有賣羊肉，1天都賣2、3
      隻，1隻羊約1萬元，羊奶有4、5萬元，而1千元的鈔票放
      在右後口袋，乙○○開完槍後再拿口袋的10萬元等語（警
      一卷第19-20頁，偵字第1227號卷第41頁，原審卷二第4-1
      4頁），核與證人甲○○於證稱：我在擠羊奶，外面有人
      在叫，狗在吠，開門看到2人，乙○○說要找先生戊○○
      聊天，請他們進屋內坐，他們不願意進來，我就進門叫戊○○出來，戊○○出來就被押走，乙○○一直拉戊○○，
      說「走！走！」，丙○○在後面推，乙○○就把槍拿起來
      ，說你要走不走，丙○○一直在後面推，他槍插在腰際。
      我說他們要去哪裡，進來談，他們不理，戊○○就扳住貨
      車的鏡子，乙○○就開始開槍，丙○○站在旁邊沒有說話
      ，我說不要這樣，乙○○還是一直開槍，直到戊○○倒地
      ，他們2人就要離開，還沒走到他們停車的地方，被告2人
      又折返，那時戊○○已經趴在地上，乙○○就對戊○○罵
      髒話，又開了3槍，然後低下身去拿戊○○後面口袋的錢
      就離開，有十萬元等語（警一卷第28-29，32，37-38，42
      頁，偵字第1227號卷第25-26頁，原審卷二第16-22頁），
      大致相符。且被害人戊○○遭槍擊後送財團法人羅許基金
      會羅東博愛醫院（下稱羅東博愛醫院）救治後，經診斷受
      有右下背2處彈孔、右手掌前後各1貫穿彈孔、右前臂內側
      2處彈孔、左前臂內側1處彈孔、右大腿外側2處、內側1處
      彈孔、左大腿外側3處、內側1處彈孔等傷害，有羅東博愛
      醫院之診斷證明書1紙在卷可參（偵字第877號卷第19頁）
      。而警方於現場扣得已擊發之上開子彈彈殼8顆、變形之
      彈頭2顆，及被害人戊○○送醫後取出之完整彈頭1顆、彈
      頭碎片1顆等情，有宜蘭縣政府警察局現場勘查報告及現
      場照片、醫療照片等附卷可佐（警二卷第143至179頁）。
      現場扣得之彈殼8顆送請內政部警政署刑事警察局鑑定後
      ，認均係已擊發之口徑9mm（9×19mm）制式彈殼，有該局
      97年3月4日刑鑑字第0970026482號槍彈鑑定書1份附卷可
      參（偵字第877號卷第60至66頁）。參酌被告乙○○自承
      向「雙林」僅購入10顆子彈等情，扣除案發後在臺北榮星
      花園查獲之剩餘子彈2顆，本案發生時被告乙○○在現場
      應擊發8顆子彈，此與現場扣得之子彈彈殼數相符，再參
      以證人戊○○所稱被告乙○○折返後僅射擊子彈3顆等情
      ，堪認：被告乙○○第一次射擊被害人戊○○5發。此部
      份事實，堪予認定。
（二）按重傷害犯意之認定：刑法上殺人未遂罪與傷害罪之最主
      要區別在於行為人主觀犯意之不同，行為人除蓄意戕害他
      人之生命已臻明確外，仍須由行為人行為時之客觀情狀，
      以認定其犯意。亦即行為人事前之仇隙是否足以引起其殺
      人之動機，行為當時之手段是否猝然致被害人難以防備，
      攻擊時之力勁是否猛烈足資使人斃命，被害人之傷勢如何
      ，攻擊後之後續動作是否意在取被害人性命等，均足據為
      論斷行為人內心主觀之犯意，究為殺人抑係傷害之標準。
      本件被告等均辯稱：無殺人犯意等語。觀諸證人戊○○及
      甲○○證稱：被告二人要押戊○○走，戊○○不肯才遭槍
      擊等情，衡情，倘係殺人之意，見面直接槍殺之，即可，
      何須先押，不從後，再槍擊？且被害人戊○○所受之傷害
      ，係在身體四肢，則被告等有斷手斷腳之故意，固堪認定
      ，然似無殺人致死之意，否則以槍枝之殺傷力強大，射擊
      軀幹當足致死，而被告等未為之，則其等辯稱：無殺人犯
      意等語，尚非不可採。然則制式手槍具有高度之殺傷力，
      以之射擊人之四肢，於客觀上，可使手足喪失功能，且被
      告等射擊多發，更足認其主觀上顯有使人重傷之犯意。另
      被害人戊○○所受傷勢經送請財團法人天主教靈醫會羅東
      聖母醫院（下稱羅東聖母醫院）鑑定後，認其左手左側尺
      骨骨折已癒合，右手第一掌指關節退化嚴重功能明顯受損
      ，下肢槍傷後血管受損，肌肉傷害均已恢復，但功能卻又
      有明顯障礙，雖神經損傷已恢復，但似乎已存在永久之功
      能障礙，雖未能有條文上歸類之重度殘障，但病人明顯有
      身體之創傷，子彈殘留及未恢復之功能，單由書面條文，
      難以歸類等情，有羅東聖母醫院97年11月17日天羅聖民字
      第1043號函檢送之鑑定報告書1份在卷可參（原審卷二第
      112至115頁），故被害人戊○○雖四肢受有多處槍傷，但
      仍未達毀敗或嚴重減損其肢體之機能，而未至重傷害之結
      果。
（三）被告乙○○辯稱：是槍枝走火云云，然被告丙○○稱：我
      哥哥先開三槍等語（偵字第887號卷第10頁），核與證人
      戊○○、甲○○所述：乙○○開槍等語相符，是被告乙○○所辯，顯不可採。
（四）被告丙○○及辯護人辯稱：不知乙○○為何開槍，與乙○○無共犯意思乙節，被告乙○○附和稱：丙○○是勸架云
      云，然查：証人戊○○及甲○○均證稱：被告乙○○在前
      拉，丙○○在後推，戊○○不從，乙○○即開槍，丙○○
      在旁觀看等情，且證人甲○○稱：丙○○腰際插槍等語（
      按未扣案無從認具殺傷力），則依此前拉後推，均攜帶槍
      械，及一槍擊，一旁觀之客觀情狀，足認被告丙○○對持
      有槍械、妨害自由、及重傷害等情，均有所認識，所辯不
      知，顯不可採，堪認被告二人有非法持有槍械、妨害自由
      與重傷害之犯意聯絡，此部份所辯，不足採信。至於被告
      二人離開後，被告乙○○又折返開槍並取走被害人款項部
      分，因被告丙○○既已離開，且無證據足證就此部分，與
      被告乙○○有何犯意聯絡，且公訴人亦未起訴之，附此敘
      明。
（五）被告乙○○及辯護人辯稱：沒有拿戊○○的十萬元，戊○○說後口袋裝十萬元，不符常情，且黃某說是買賣的錢，
      豈會均是千元鈔？且無證據證明其有十萬元，不足採信乙
      節，然查：証人戊○○、甲○○均指稱被告乙○○拿走十
      萬元等語，互核相符，非不可採。至於該款項來源，姑不
      論該款尚非巨額，衡諸被害人戊○○養羊並買賣維生，及
      當今經濟活動狀況，則其日常身懷十萬元，尚不違常情，
      何況，觀諸被害人戊○○提出宜蘭肉品市場股份有限公司
      自備豬進場繳費單所載：確有羊隻繳費資料（本院卷第10
      1頁），核與證人呂鳳珠證稱：戊○○那些錢都是賣羊肉
      羊奶的錢，共十萬元，是案發前一天晚上整理好，是放在
      他褲子後面口袋，我在第一、二次警詢沒說，是第一次警
      察沒問這個，只在問誰開槍，第二次是叫我去指認等語（
      本院卷第97-98頁）相符，自堪採信，此部份所辯，即不
      可採。至於被告乙○○及辯護人所指：黃某說是買賣的錢
      ，豈會均是千元鈔？乙節，然查：證人戊○○稱：我賣羊
      肉、羊奶收的錢，有佰元及千元，因當時過年，我沒存到
      銀行。我是把收到的千元鈔收集起來放在褲子後面口袋，
      佰元鈔則放在褲子前面口袋等語（本院卷第96-97頁），
      並不違交易與日常生活經驗，自堪採信，是被告及辯護人
      此部份質疑，即屬無據，不能採信。
（六）被告乙○○及辯護人辯稱：通知警方槍枝藏放地點，為自
      首乙節，然查：有關本件案發後，警方接獲自稱「乙○○
      」之人來電指作案手槍藏放於臺北市榮星花園，警方即在
      榮星花園牌坊後方查獲扣得上開手槍1把及子彈2顆等情，
      有宜蘭縣警察局公務電話紀錄簿、扣押物品目錄表等件在
      卷可稽（警二卷第128至131頁）。而電話之時間係97 年2
      月17日23時20分，而被害人戊○○及目擊證人甲○○於97
      年2月15日警詢已指稱：持槍槍擊者係番阿明即乙○○等
      語（警一卷第15-16頁，29頁），顯然警方於97年2月15日
      已知悉被告乙○○犯案，則被告乙○○於2月17日供出槍
      枝地點，核與自首要件不符，所辯顯有誤會。辯護人或辯
      稱：乙○○已供出來源，請依槍砲彈藥刀械管制條例減刑
      乙節，（按槍砲彈藥刀械管制條例第18條所謂，已移轉持
      有而據實供述全部槍砲、彈藥、刀械之來源或去向，因而
      查獲者，得減刑。自係指已將槍械、彈藥移轉與他人持有
      之情形而言，不包括仍為自己持有之情形在內，最高法院
      90年度台上字第3561號判決意旨參照）。而本件雖有自稱
      乙○○者電告警方槍枝所在，已如前述，惟警方查獲之處
      即榮星花園牌坊後方，尚非他人所持有，若無電話告知，
      亦難查知，因認尚在被告乙○○掌控中，而難認係已移轉
      他人持有。是尚與上開法條規定不符，不能據以減刑，辯
      護人此部份所辯，亦有誤會。
（七）被告二人辯護人於本院最後審理時，提出光碟，謂係用以
      證明告訴人戊○○可以走路及開車至羊場，卻坐輪椅到庭
      ，足認其指述不實乙節，按有關告訴人之傷勢，依醫院診
      斷為，難認重傷害既遂，已如前述，既非腳殘，自非不能
      行走，因此，辯護人以告訴人事後能行走，即認其所述不
      實，顯有誤會。再者，告訴人如何走路或開車，無非本案
      案發後之事，難認與本件犯罪構成要件有關，自無勘驗該
      光碟之必要。
綜上，被告等所辯，均不足採，事證明確，被告等犯行，均堪認
定。
參、核被告等所為：事實二部分，係犯刑法第302條第1項妨害
    自由罪。事實三部份，係犯槍砲彈藥刀械管制條例第7條
    第4項持有制式手槍、同條例第12條第4項持有子彈罪，刑法
    第305條恐嚇罪。犯罪事實四部分，均犯刑法第278條第3
    項、第1項重傷未遂罪；被告乙○○另犯刑法第330條第1項
    攜帶兇器強盜罪（起訴書固載為刑法第328條第1項，惟原審
    公訴人已更正為刑法第330條第1項）。按刑法第302條第1
    項之妨害自由罪，原以強暴、脅迫為構成要件，其因而致普
    通傷害，乃強暴、脅迫當然之結果（最高法院著有30年上字
    第3701號判例參照），觀諸被害人己○○驗傷診斷書所載係
    ：胸部受有2處拳頭大小之鈍傷紅腫傷害，顯見證人己○○
    所受傷害應係遭被告乙○○等人脅持時，以強暴手段所造成
    之當然結果，不另論傷害罪，公訴人認應論罪，尚有誤會。
    關於犯罪事實四持槍射擊被害人戊○○部分，係犯刑法第
    278條第3項、第1項重傷未遂罪，公訴意旨認係犯同法第271
    條第2項、第1項殺人未遂罪，尚有未洽，惟其基本事實同一
    ，爰變更起訴法條。被告等就犯罪事實四部分，已著手重傷
    害行為之實施，而未至重傷害之結果，為未遂犯，依刑法第
    25條第2項減輕其刑。被告二人關於事實二部分，與綽號
    「世雄」、「仲勳」男子，有犯意之聯絡及行為之分擔，為
    共同正犯。被告二人就事實三部分，及事實欄四重傷害未遂
    部份，有犯意之聯絡及行為之分擔，亦為共同正犯。被告
    乙○○、丙○○以一持有行為，同時持有制式手槍及子彈，
    為想像競合犯，應從一重依持有制式手槍罪論處。被告乙○○前因懲治盜匪條例、妨害自由案件，經本院以84年度上
    訴字第1992號各判處有期徒刑5年10月、10月確定；另因殺
    人未遂案件，經本院以86年度重上更四字第184號判處有期
    徒刑3年6月確定；另因妨害自由案件，經本院以84年度上訴
    第518號刑事判決判處有期徒刑5月確定。並經本院以87年度
    聲字第380號定應執行刑有期徒刑9年10月，於民國88年9月4
    日假釋出監，於92年9月10日假釋期滿，以已執行論等情，
    有本院被告前案紀錄表在卷可按，其受有期徒刑之執行完畢
    ，5年內再犯法定刑有期徒刑以上之上開罪名，為累犯，均
    依法加重其刑。被告乙○○關於前開重傷害未遂犯行，同時
    有上開加重減輕事由，依法先加後減之。被告二人所犯上
    開各罪，犯意各別，行為互殊，應予分論併罰。
肆、撤銷改判理由：
    原判決認被告丙○○未犯重傷害未遂罪部份，尚有未洽。
    原判決關於證據能力有所誤認：原判決謂共同被告乙○○
    於97年3月22日偵查中以證人身份具結前關於被告丙○○之
    陳述，係被告以外之人於審判外之言詞陳述，為傳聞證據，
    且被告丙○○之辯護人提出爭執，復查無得例外取得證據能
    力之法律依據，應認無證據能力，不得採為認定被告丙○○
    有罪之證據乙節。按被告以外之人，於偵查中向檢察官所為
    之陳述，除顯有不可信之情況外，得為證據，刑事訴訟法第
    159條之1第2項定有明文。而被告乙○○於97年3月22日，以
    證人身分具結，有結文在卷可參（偵字第1227號卷第13頁）
    ，係依法作證，且無證據足證有何顯不可信之情況，依上開
    法條規定，自有證據能力，原判決竟認無證據能力，顯有誤
    會。原判決事實欄二部分，已載明被告持有之槍械，不能
    證明殺傷力，且未載明對被害人己○○有何恐嚇犯行，然理
    由欄壹之七卻認事實二部份，亦犯槍砲彈藥刀械管制條例第
    7條第4項持有制式手槍、同條例第12條第4項持有子彈罪，
    刑法第305條恐嚇罪，前後不一。檢察官上訴就部份為指
    摘，為有理由，至於其餘上訴意旨認被告等係犯殺人未遂罪
    部份，則有誤會。被告等上訴，否認犯行，固均無理由，惟
    原判決既有上述可議之處，即屬不能維持，應由本院撤銷改
    判。爰審酌被告等犯罪動機係賭債，犯罪手段係持槍恐嚇、
    傷人、強盜財物，並傷人四肢，欲斷人手足，所生危害不小
    及被害人戊○○所受傷害，暨犯罪後否認之態度等一切情狀
    。分別量處如主文第二、三項所示之刑，並定其應執行刑，
    及就罰金部分諭知易服勞役之折算標準，以示懲儆。扣案之
    制式半自動手槍（捷克CZ廠85型，槍號D9950，口徑9mm，手
    槍管制編號：0000000000號），為屬違禁物，應依刑法第38
    條第1項第1款之規定宣告沒收。扣案之子彈2顆，經試射後
    雖具有殺傷力，惟已因試射後僅剩餘彈殼而不具殺傷力，另
    扣案彈殼8顆、變形之彈頭2顆戊○○送醫後取出之完整彈頭
    1顆、彈頭碎片1顆等，均非屬違禁物，均不另為沒收之諭知
    。
伍、有關起訴書載：乙○○即在前拉戊○○，丙○○在後推。要
    戊○○上車等情（起訴書第2頁第12-13行），雖未載起訴法
    條，惟此部份當係犯妨害自由罪。而起訴事實既已記載，即
    屬已起訴，且與其他起訴部分，為數罪併罰關係。然原審漏
    未裁判，從而，本院亦無從裁判，附此敘明。
陸、被告乙○○經合法傳喚，無正當理由不到庭，爰不待其陳述
    ，逕行判決。
據上論斷，應依刑事訴訟法第371條，第369條第1項前段，第364
條，第299條第1項前段、第300條，槍砲彈藥刀械管制條例第7條
第4項、第12條第4項，刑法第11條前段、第28條、第278條第3項
、第1項、第302條第1項、第305條、第330條第1項、第25條、第
55條、第47條第1項、第42條第3項、第38條第1項第1款、第51條
第5款，刑法施行法第1條之1第1項、第2項前段，判決如主文。
本案經檢察官賴俊雄到庭執行職務。
中    華    民    國    98    年    6     月    5     日
                  刑事第十八庭審判長法  官  吳鴻章
                                    法  官  陳健順
                                    法  官  周政達
以上正本證明與原本無異。
除恐嚇罪部分不得上訴外，其餘部分如不服本判決，應於收受送
達後10日內向本院提出上訴書狀，其未敘述上訴之理由者並得於
提起上訴後10日內向本院補提理由書（均須按他造當事人之人數
附繕本）「切勿逕送上級法院」。
                                    書記官  廖純瑜
中    華    民    國    98    年    6     月    5     日
附表
┌───┬─────────────────────┐
│編  號│      應  沒  收  之  物                  │
├───┼─────────────────────┤
│ 一   │制式半自動手槍（捷克CZ廠85型，口徑9mm，槍 │
│      │枝管制編號：0000000000號）壹枝            │
└───┴─────────────────────┘
附錄本案論罪科刑法條：
槍砲彈藥刀械管制條例第7條第4項
未經許可，持有、寄藏或意圖販賣而陳列第一項所列槍砲、彈藥
者，處五年以上有期徒刑，併科新臺幣一千萬元以下罰金。
槍砲彈藥刀械管制條例第12條第4項
未經許可，持有、寄藏或意圖販賣而陳列子彈者，處五年以下有
期徒刑，併科新台幣三百萬元以下罰金。
刑法第278條
使人受重傷者，處5年以上12年以下有期徒刑。
犯前項之罪因而致人於死者，處無期徒刑或7年以上有期徒刑。
第1項之未遂犯罰之。
刑法第302條第1項
私行拘禁或以其他非法方法，剝奪人之行動自由者，處5年以下
有期徒刑、拘役或3百元以下罰金。
刑法第305條
以加害生命、身體、自由、名譽、財產之事，恐嚇他人致生危害
於安全者，處2年以下有期徒刑、拘役或3百元以下罰金。
刑法第330條第1項
犯強盜罪而有第321條第1項各款情形之一者，處7年以上有期徒
刑。


司法院資訊處製作；財團法人民間司法改革基金會備份。
